臺灣高等法院刑事判決　　　　　　　　　96年度上易字第94號
上　訴　人　臺灣士林地方法院檢察署檢察官
被　　　告　甲○○
上列上訴人因被告違反毒品危害防制條例案件，不服臺灣士林地
方法院95年度易字第799號，中華民國95年11月9日第一審判決（
起訴案號：臺灣士林地方法院檢察署95年度毒偵字第951 號，及
移送併辦案號：95年度毒偵字第1535、1638號），提起上訴，本
院判決如下：
    主  文
上訴駁回。
    事  實
一、甲○○曾先後2 次因施用第二級毒品安非他命案件，分別經
    法院裁定送觀察、勒戒後，均認無繼續施用毒品之傾向，由
    臺灣臺北地方法院檢察署檢察官於民國89年3月30 日以89年
    度毒偵字第1120號、臺灣士林地方法院檢察署檢察官於90年
    12月4日以90年度毒偵緝字第200號為不起訴處分確定，並分
    別於89年3月30日、90年12月4日釋放出所。復因施用第二級
    毒品安非他命案件，經原審於94年10月21日以94年度士簡字
    第1057號判處有期徒刑4月確定，於94年12月23 日易科罰金
    執行完畢。詎甲○○猶不知悛悔，於前案觀察、勒戒執行完
    畢釋放後5 年內，復基於施用第二級毒品安非他命之概括犯
    意，自95年3月28日為警採尿往前回溯4日內之某時起至同年
    6月3日為警採尿往前回溯4 日內之某時止，在其臺北市○○
    區○○路1段285巷69弄82號地下1 樓住處及不詳地點，連續
    施用第二級毒品安非他命多次，嗣分別於：(一)95年3月28 日
    上午5時許，在臺北市○○區○○路4段40巷105 號前為警盤
    檢查獲，並於其駕駛之車牌號碼E2－5838號自用小客車內扣
    得甲○○所有供施用安非他命用之安非他命吸食器3 組及不
    知何人所有之注射針筒4支。(二)95年5月13日凌晨1 時許，為
    警在臺北縣三重市○○○路與安樂街口查獲，並扣得甲○○
    所有供施用安非他命之安非他命吸食器1組。(三)95年6月3 日
    凌晨1 時許，搭乘友人陳聖文所有之8C－0040號自小客車，
    行經臺北市○○區○○路155 號前，為警攔查，均經採集尿
    液送驗，皆呈安非他命類陽性反應，始查悉上情。
二、案經臺北市政府警察局士林分局報告臺灣士林地方法院檢察
    署檢察官偵查起訴及臺北市政府警察局中正第二分局報告臺
    灣臺北地方法院檢察署檢察官、臺北縣政府警察局三重分局
    報告臺灣板橋地方法院檢察署檢察官偵查後呈請臺灣高等法
    院檢察署檢察長令轉臺灣士林地方法院檢察署檢察官移送原
    審併案審理。
    理  由
一、上揭犯罪事實，業經被告甲○○先後於警訊、原審偵審中及
    本院審理時坦承不諱，且被告於95年3月28日、同年5月13日
    、同年6月3日為警查獲後所採集之尿液，經送台灣檢驗科技
    股份有限公司以氣相層析質譜儀分析法檢驗結果，均呈安非
    他命類之陽性反應，有上開公司95年4月13日報告編號CH/20
    06/31525號、95年5月29日報告編號CH/2006/50808號、95年
    6月22日報告編號CH/2006/60354號濫用藥物尿液檢驗報告各
    1紙（見95年度毒偵字第951號卷第69頁、95年度毒偵字第37
    15號卷第40頁、95年度毒偵字第1822號卷第9 頁）附卷可稽
    。此外，復有扣案之安非他命吸食器4 組可資佐證，足徵被
    告前開施用第二級毒品安非他命之自白與事實相符，應可採
    信。本件被告曾先後2 次因施用第二級毒品安非他命案件，
    分別經法院裁定送觀察、勒戒後，均認無繼續施用毒品之傾
    向，由臺灣臺北地方法院檢察署檢察官於民國89年3月30 日
    以89年度毒偵字第1120號、臺灣士林地方法院檢察署檢察官
    於90年12月4日以90年度毒偵緝字第200號為不起訴處分確定
    ，並分別於89年3月30日、90年12月4日釋放出所，有本院被
    告前案紀錄表1份在卷可考。被告於90年12月4日觀察、勒戒
    執行完畢釋放後，5年以內再犯毒品危害防制條例第10條第2
    項之施用第二級毒品犯行，依毒品危害防制條例第23條第 2
    項之規定，檢察官應依法追訴，是本件被告上揭罪證明確，
    犯行洵堪認定，應依法論科。
二、按被告行為後，刑法業於94年2月2日修正公布，95年7月1日
    施行，修正後刑法第2條第1項規定：「行為後法律有變更者
    ，適用行為時之法律。但行為後之法律有利於行為人者，適
    用最有利於行為人之法律。」並刪除刑法第56條關於連續犯
    之規定，將連續數行為而犯同一之罪名者以一罪論之規定，
    修正為連續數行為應分論併罰；比較新舊法修正之結果，新
    法之規定非有利於被告，應依刑法第2條第1項前段之規定，
    對被告上揭犯行適用行為時之法律論處。又修正後刑法第47
    條雖將修正前刑法第47條修正限制為受徒刑之執行完畢，或
    一部之執行而赦免後，五年以內「故意」再犯有期徒刑以上
    之罪者，始成立累犯。惟此新舊法之規定，對於本件被告「
    故意」犯本案之罪，無所謂「有利或不利」之情形，並無適
    用修正後刑法第2條第1項之規定比較新舊法適用之問題，應
    依一般法律適用原則，適用裁判時法律。核被告甲○○所為
    ，係犯毒品危害防制條例第10條第2 項之施用第二級毒品罪
    。其施用前持有第二級毒品之低度行為，已為施用之高度行
    為所吸收，不另論罪。被告先後多次施用第二級毒品之犯行
    ，時間緊接，所犯構成要件相同，依行為時之法律，顯係基
    於概括犯意為之，應依修正前刑法第56條之規定，論以連續
    犯一罪，並加重其刑。又公訴意旨雖未敘及被告於95年5月1
    3日及同年6月3日為警採尿往前回溯4日內之某時，在其臺北
    市○○區○○路1段285巷69弄82號地下1 樓住處及不詳地點
    ，施用第二級毒品安非他命之犯行，因該部分事實與公訴人
    起訴之犯罪事實具有修正前刑法連續犯之裁判上一罪關係，
    應為起訴效力所及，依法應併予審判。原審以被告上揭罪證
    明確，適用毒品危害防制條例第10條第2項，刑法第2條第 1
    項前段、第11條前段、修正前刑法第56條、第47條（原判決
    適用修正前刑法第47條尚有未洽，應予改正，惟因結果並無
    不同，對判決不生影響，毋庸撤銷改判）、第38條第1項第2
    款之規定，審酌被告前曾因施用毒品而接受觀察、勒戒執行
    完畢，且明知毒品之危害性卻仍未能戒除惡習而繼續施用，
    足見其身陷毒癮而難以自拔，並考量其犯罪之動機、目的、
    施用毒品頻率、次數，及施用毒品係戕害自身健康，所生危
    害非鉅，暨犯罪後尚能坦承犯行等一切情狀，量處有期徒刑
    8月，以資懲儆。又以扣案之安非他命吸食器4組係被告所有
    ，且供其施用第二級毒品安非他命所用之物，業據被告供明
    在卷，應依刑法第38條第1項第2款規定宣告沒收。另扣案之
    注射針筒4 支，非違禁物，被告否認為其所有，亦查無證據
    足以證明係被告所有之物，敘明不予宣告沒收，認事用法均
    無不合，量刑亦無不當。檢察官上訴意旨以被告除本件施用
    第二級毒品安非他命外，另涉犯施用第一級毒品海洛因，現
    仍在臺灣士林地方法院審理中，被告於施用海洛因案件審理
    中供承：伊均將安非他命及海洛因混和施用等語，為免該案
    受本案既判力所及，致量刑失衡，而提起上訴，謀求救濟，
    指摘原判決不當。惟查被告於本案警訊、原審偵審中均只承
    認有連續施用第二級毒品安非他命之犯行，被告雖於原審另
    案95年度訴字第987 號毒品危害防制條例一案，於原審95年
    11月22日審理中，經法官問：「（提示被告警訊、偵查筆錄
    並告以要旨），有何意見？」被告答：「當時我只有承認我
    施用第二級毒品，因為我是將海洛因及安非他命混合在一起
    後放在玻璃球裡面一起燒烤施用，我每次施用都是這種方式
    。」等語。惟查被告所犯本案施用毒品之犯行，曾經於95年
    3月28日上午5時許、95年5月13日凌晨1時許及95年6月3日凌
    晨1 時許，三次被警查獲，均經採集尿液送驗，經送台灣檢
    驗科技股份有限公司以氣相層析質譜儀分析法檢驗結果，其
    中95年4月13日報告編號CH/2006/31525號、95年6月22 日報
    告編號CH/2006/60354 號濫用藥物尿液檢驗報告，均只有安
    非他命類陽性反應，並無嗎啡陽性反應，顯見被告上開供述
    核與事實不符，至上開公司95年5月29日報告編號CH/2006/5
    0808號濫用藥物尿液檢驗報告，雖同時有安非他命類陽性反
    應及嗎啡陽性反應，但因施用安非他命與海洛因之方法不同
    ，顯見被告係於不同時間分別施用安非他命及海洛因，而於
    95年5月13日凌晨1時許同時被警查獲，經警採集尿液送驗，
    95年5月29日報告編號CH/2006/50808號濫用藥物尿液檢驗報
    告才會同時出現安非他命類陽性反應及嗎啡陽性反應，不能
    證明係被告同時施用所致，是本件檢察官上訴為無理由，應
    予駁回。
據上論斷，應依刑事訴訟法第368條，判決如主文。
本案經檢察官邱美育到庭執行職務。
中　　華　　民　　國　　96　　年　　2 　　月　　27　　日
　　　　　　　　　刑事第三庭  審判長法　官  許國宏
　　　　　　　　　  　　　　　　    法　官  許增男
　　　　　　　 　 　　　　　　　　　法　官  楊貴志
以上正本證明與原本無異。
不得上訴。
                                    書記官  陳盈璇
中　　華　　民　　國　　96　　年　　3 　　月　　1 　　日
附錄：本案論罪科刑法條全文
毒品危害防制條例第10條第2項
施用第二級毒品者，處3年以下有期徒刑。
